【裁判字號】    92,訴,1191
【裁判日期】    920930
【裁判案由】    毒品危害防制條例
【裁判全文】
臺灣板橋地方法院刑事判決                        九十二年度訴字第一一九一號
    公  訴  人  臺灣板橋地方法院檢察署檢察官
    被      告  乙○○
                丙○○
                戊○○
    共      同
    指定辯護人  甲○公設辯護人  湯明純
右列被告因違反毒品危害防制條例案件，經檢察官提起公訴（九十年度偵字第一八六
一一號），甲○判決如左：
    主  文
乙○○、丙○○、戊○○均無罪。
    理  由
一、公訴意旨略以：被告乙○○基於販賣第一級毒品海洛因、第二級毒品安非他命之
    概括犯意，於民國九十年二月起，在臺北市青年公園，向綽號「阿偉」之姓名年
    籍不詳男子，以每兩新台幣（下同）五萬元之代價購入安非他命後，分裝成三十
    五小包，再以每小包二千元價格販出，如販出每兩安非他命，可獲得二萬元之價
    差；另向綽號「阿猴」之姓名年籍不詳男子，以每兩十萬五千元之代價購入海洛
    因後，分裝成十小包，再以每小包一萬二千元之價格販出，如販出每兩海洛因，
    可獲得一萬五千元之價差。被告乙○○並於九十年十月間、同年十一月間，在臺
    北縣新莊市○○路與中港路口附近，以每次一千元代價，連續販賣海洛因予被告
    丙○○數次；復於同年十月間，在臺北縣新莊市，連續販賣海洛因予被告戊○○
    計五、六次。被告丙○○、戊○○則分別基於幫助乙○○販賣第一級毒品、第二
    級毒品安非他命之概括犯意，自九十年十月起，於被告乙○○販出第一級、第二
    級毒品時，連續幫助被告乙○○將第一級毒品、第二級毒品送至指定處所交貨。
    嗣於九十年十一月二日二十三時許，經警在臺北縣新莊市○○路七二七號十一樓
    一室查獲被告三人，並扣得第一級毒品海洛因四十七包（淨重二十二公克）、第
    二級毒品安非他命十九包（淨重八．五公克）、吸食器五具、針桶九支、止血帶
    一條、電子磅秤一個、小分裝袋一千個、現金三十八萬元，再於乙○○使用之車
    牌號碼ＣＫ─六二六三號自用小客車上取出被告乙○○所有之改造貝瑞塔模型手
    槍二支、改造子彈十顆（械彈部分另為不起訴處分）等物，因認被告乙○○涉犯
    毒品危害防制條例第四條第一項、第二項之販賣第一級、第二級毒品二罪嫌，被
    告丙○○、戊○○均係犯刑法第三十條、同條例第四條第一項、第二項之幫助販
    賣第一級、第二級毒品二罪嫌云云。
二、按犯罪事實應依證據認定之，無證據不得認定犯罪事實；又不能證明被告犯罪者
    ，應諭知無罪之判決，刑事訴訟法第一百五十四條第二項、第三百零一條第一項
    分別定有明文；另按認定犯罪事實應憑積極證據，倘積極證據不足以為不利於被
    告事實之認定時，即應為有利被告之認定，更不必有何有利之證據，最高法院三
    十年上字第八一六號著有判例，所謂「積極證據足以為不利被告事實之認定」，
    依據同院七十六年臺上字第四九八六號判例意旨，係指據為訴訟上證明之全盤證
    據資料，在客觀上以達於通常一般之人均不致於有所懷疑，而得確信被告確曾犯
    罪之程度；若未達到此一程度，而有合理懷疑之存在時，即無從為被告有罪之確
    信。
三、本件公訴人認被告乙○○涉犯販賣第一級、第二級毒品二罪嫌，被告丙○○、戊○○均涉犯幫助販賣第一級、第二級毒品二罪嫌，無非係以右揭基於販賣毒品之
    意圖，購入並販出海洛因、安非他命，並賺取價差之事實，業據被告乙○○於警
    訊及偵查初訊時自承，另曾於右揭時間以右揭代價，向被告乙○○購買海洛因（
    起訴書誤載為安非他命）之事實，亦據被告丙○○、戊○○於偵查初訊時陳述明
    確，是被告乙○○否認犯行，不足採信。而被告丙○○、戊○○於右揭時間起，
    有幫忙被告乙○○送貨交易毒品，以換取供應海洛因等情，業據被告乙○○於警
    訊中陳述明確，是被告丙○○、戊○○否認犯行，亦不足採信。此外，復有第一
    級毒品海洛因四十七包（淨重二十二公克）、第二級毒品安非他命十九包（淨重
    八．五公克）、電子磅秤一個、小分裝袋一千個等物扣案可資佐證及法務部調查
    局鑑定通知書一紙附卷可參等為其論據。訊據被告乙○○則矢口否認有何販賣第
    一級、第二級毒品之犯行，並辯稱：伊並未販賣安非他命或海洛因給他人，亦未
    販賣海洛因給被告丙○○、戊○○等人以賺取差價，而警訊筆錄是丁○先寫好後
    ，再叫伊看筆錄念著錄音的，其內容不得作為證據等語；被告丙○○、戊○○二
    人亦矢口否認有何幫助販賣第一級、第二級毒品之犯行，並一致辯稱：並未幫助
    被告乙○○販賣毒品，且警訊筆錄也是丁○先寫好後，再叫伊二人看筆錄念著錄
    音的，內容不得作為證據等語。經查：
（一）被告乙○○於警訊時固供稱：「我是於九十年二月初，因沒有工作才開始販賣
      安非他命及海洛因，安非他命是由我一位朋友綽號『阿偉』介紹到臺北市青年
      公園內向一位男子購買，我每次都買一兩五萬元，然後我再分裝成三十五小包
      ，每包賣二千元，而海洛因是由一綽號『阿猴』的介紹向一年約四十歲的男子
      購買，我每次都買一兩十萬五千元，然後我再分裝成二十小包，每包賣一萬二
      千元；（所販賣的對象）大都只知道綽號；有時候我會叫戊○○或是丙○○二
      人幫我去交易，我販賣的對象安非他命五、六人，海洛因十幾個人；（被告戊○○、丙○○）二人是於上個月（指九十年十月）開始幫我（送貨交易毒品）
      ，代價是我供應他二人所需要的海洛因」等情（見偵查卷第六頁正面、反面）
      ，然其既稱係經「阿偉、阿猴」之介紹而向他人販入安非他命及海洛因，顯非
      向「阿偉、阿猴」本人販入的，再被告李振並未供述曾將海洛因販賣予被告丙○○、戊○○二人，則公訴人據上開警訊供述認定被告乙○○是向「阿偉、阿
      猴」本人販入安非他命及海洛因後，再分裝賣給他人，且將其中部分海洛因賣
      給被告丙○○、戊○○二人，顯然有誤。另被告被告丙○○於警訊時供稱：「
      （施用的海洛因）都是向乙○○購買的，共購買四、五次，每次購買０．二公
      克一千元」（見偵查卷第十二頁反面）；被告戊○○於警訊亦供稱：「我都是
      向乙○○購買海洛因毒品，總共購買了五、六次，每次都買一、二千元而已，
      數量也只有一點點足供自己使用」等情，惟其二人所稱向被告購買海洛因之重
      量及價格，與被告乙○○上開供述「海洛因買一兩十萬五千元，分裝成二十小
      包，每包賣一萬二千元（據此核算，其係以每包重三．七五公克〔一斤十六兩
      六百公克，每一兩三十七．五公克，分成十包，每包即三．七五公克〕之海洛
      因，以一萬二千元賣出」之情節不同，如何據以推斷「被告乙○○九十年十月
      間、同年十一月間，以每次一千元代價，連續販賣海洛因予被告丙○○數次；
      於同年十月間，連續販賣海洛因予被告戊○○計五、六次」。況且，被告乙○○上開警訊供述所作之錄音帶，經甲○於九十二年八月二十八日勘驗結果，其
      內容長約二十分鐘，丁○及被告對答速度較一般訊問快，內容幾與筆錄相同，
      此有甲○認勘驗筆錄可稽，而觀諸被告乙○○該次警訊筆錄中丁○所提問之問
      題多達二十三個，內容密密麻麻長達三大張，衡情顯然無法在短短二十分鐘內
      由丁○一人一面訊問，被告一面回答，再由丁○同時記錄而完成，應係先製作
      完成後才叫被告乙○○看筆錄念著錄音的；再被告丙○○、戊○○上開警訊供
      述所作之錄音帶，經甲○於同日勘驗結果，被告丙○○警訊錄音帶完全無法聽
      出訊問對答內容，而被告戊○○警訊錄音帶顯示係以朗讀方式逐字照念作成筆
      錄，且錄音中斷約十次，此有甲○同上勘驗筆錄可稽。從而，足認被告三人上
      開警訊筆錄之製作過程並未依照刑事訴訟法第一百條之一第一項規定「全程連
      續錄音」，該等警訊筆錄之製作即存有於法未盡相符之程序瑕疵，自不能執此
      多所瑕疵之被告三人警詢筆錄所載自白內容遽為被告三人不利之認定。
（二）再被告乙○○於九十年十一月三日偵查初訊時雖供稱：「安非他命是向「阿偉
      」拿的，是從八十九年十一月起一包三十五公克五萬元，是去青年公園買的，
      海洛因是向「阿寶」介紹的人買的，一包三十六公克十萬五千元；（問：買這
      麼多何用﹖）賣給別人」等情，惟其當日亦供稱並未賣海洛因給被告丙○○、
      戊○○二人（見偵查卷五十頁反面、第五十一頁正面），亦未明確供述安非他
      及海洛因係賣給何人，甲○無從據傳喚購買者以查明其自白是否與事實相符，
      另被告乙○○往後於同年月十五日經檢察官偵訊時即否認曾販賣安非他命、海
      洛因給他人施用，於甲○審理時更多次堅決否認被訴之上開販賣安非他命、海
      洛因之犯行，是否得以被告振榮於偵查初訊之自白即認定其曾販賣安海洛因、
      安非他命予他人，或曾販賣海洛因予丙○○、戊○○二人，即有可疑﹖
（三）另被告丙○○於九十年十一月三日偵查初訊時固供稱：「（海洛因）向乙○○
      買的，共買三次，是在九十年十月中旬及下旬及九十年十一月一日，都約在新
      莊市○○路與中港路口附近，每次都買一千元」等情（見偵查卷第四十九頁反
      面）；而被告戊○○於同日偵查初訊時亦供稱：「（問：何時、地向乙○○買
      海洛因﹖）今年十月初在新莊市一個夜市，共買五、六次，都是在九十年十月
      初買的」等情（見偵查卷第五十頁正面），然被告丙○○於九十年十二月十四
      日經檢察官偵訊時即否認曾向被告乙○○買海洛因施用，其二人於甲○審理時
      更多次堅決否認曾向被告乙○○購買海洛因，觀此二人偵查、甲○審理中之供
      述，二者前後予盾，互有歧異，是否以偵查初訊之供述為可採，亦生疑義﹖尚
      難據此推斷「被告乙○○於九十年十月間、同年十一月間，在臺北縣新莊市○○路與中港路口附近，以每次一千元代價，連續販賣海洛因予被告丙○○數次
      ；復於同年十月間，在臺北縣新莊市，連續販賣海洛因予被告戊○○計五、六
      次」。
（四）另按扣案之分裝袋雖高達一千個，然該所稱「分裝袋」，均係小型夾鏈透明塑
      膠袋，市面上通常為每一百個小塑膠袋裝成一袋為最小購買單位，換言之，每
      次最少要購買一百個小塑膠袋，自不能因查扣分裝袋高達一千個而推論被告乙○○有販賣毒品犯行。且毒品海洛因、安非他命甚為昂貴，施用者自備電子秤
      以供秤量購得毒品份量是否不足，亦屬常見。再依被告乙○○之臺灣高等法院
      被告全國前案紀錄表所示，其前本即有施用安非他命及海洛因之行為，是其持
      有海洛因、安非他命供己施用，亦屬常情，則前述扣案之毒品海洛因、安非他
      命、分裝袋、電子秤支等物，均無從證明與起訴被告三人販賣、幫助販賣海洛
      因、安非他命犯嫌有何證據關連性，亦不足資為不利被告等三人之認定。
    綜上敘述，公訴人憑以認定被告乙○○構成販賣第一級、第二級毒品罪、被告丙○○、戊○○二人構成幫助販賣第一級、第二級毒品罪之論據，尚有不足，即在
    客觀上顯未達於通常一般之人均不致於有所懷疑，而得確信被告等犯罪之程度，
    自有合理懷疑之存在，無從為被告等有罪之確信。此外，甲○復查無其他積極證
    據足認被告三人有何公訴人所指之犯行，既不能證明其等犯罪，爰均依法諭知無
    罪之判決。
據上論斷，應依刑事訴訟法第三百零一條第一項前段，判決如主文。
本案經檢察官王正皓到庭執行職務。
中      華      民      國    九十二    年      九      月     三十     日
                                      臺灣板橋地方法院刑事第五庭
                                          法  官  趙義德
右正本證明與原本無異。
如不服本判決，應於判決送達後十日內，向甲○提出上訴狀。
                                          書記官  陳秀慧
中      華      民      國    九十二    年      十      月     三       日


司法院資訊處製作；財團法人民間司法改革基金會備份。
